【裁判字號】    98,重訴,3
【裁判日期】    981112
【裁判案由】    擄人勒贖等
【裁判全文】
臺灣士林地方法院刑事判決
                                       98年度重訴字第3號
公  訴  人  臺灣士林地方法院檢察署檢察官
被      告  丁○○
選任辯護人  謝思賢律師
被      告  甲○○
指定辯護人  高木蘭律師
被      告  丙○○
                    （另案於臺灣臺北監獄執行中）
選任辯護人  李建慶  律師
上列被告因擄人勒贖等案件，經檢察官提起公訴（97年度偵字第
16505號、98年度偵字第2279號），本院判決如下：
    主  文
丁○○犯擄人勒贖未遂罪，處有期徒刑肆年；又共同犯偽證罪，
處有期徒刑參月。應執行有期徒刑肆年貳月。
甲○○幫助犯擄人勒贖預備罪，處有期徒刑陸月；又共同犯偽證
罪，處有期徒刑陸月。應執行有期徒刑拾月。
丙○○共同犯偽證罪，累犯，處有期徒刑肆月。
    事  實
一、丙○○前因施用毒品，經臺灣桃園地方法院判處有期徒刑3
    月，如易科罰金以銀元300 元即新臺幣（下同）900 元折算
    1 日確定，於民國94年8 月31日易科罰金執行完畢。丁○○
    （丙○○之父）友人甲○○因受僱於辛○○父母位在臺北市
    北投區○○路住處（地址詳卷，下稱行義路住處）擔任門房
    工作，知悉蔡家富裕及辛○○會前往探視父母，並固定於每
    週日下午從行義路住處駕車離開返回臺北自宅。甲○○於97
    年初與丁○○聊天時談及蔡家富裕，且辛○○曾和他人發生
    車禍，有人找上門卻置之不理等情。丁○○因貪圖錢財遂萌
    生擄人勒贖之意圖，而向甲○○表示要前往行義路住處附近
    勘查，甲○○明知上情，且預見如提供辛○○特徵、作息及
    車號等資訊給丁○○後，丁○○較易為擄人勒贖預備之行為
    ，仍提供上開訊息予丁○○，以此幫助丁○○為前揭勘查及
    確認之行為。丁○○因缺少人手幫忙，又不願事前洩漏犯罪
    計畫，乃於97年4 月初某日，假借受他人委託向辛○○索討
    500 萬元之債務，邀約其子丙○○之友人己○○，一同前往
    勘查行義路住處附近之狀況，並伺機將辛○○押回桃園縣大
    園鄉交給債權人處理，丁○○並對己○○佯稱手中握有本票
    之債權憑證，誘以事成之後，債權人會給付債權額一半即25
    0 萬元之佣金，己○○可從中分得100 萬元，己○○因需錢
    孔急，主觀上認所為僅是為處理債務之目的，妨害他人之行
    動自由，便基於剝奪他人行動自由之犯意應允參與。
二、丁○○及己○○遂於97年4 月13日（星期日）下午，從桃園
    縣大園鄉搭乘計程車前往行義路住處附近觀察並察看辛○○
    之作息及使用之車輛是否如甲○○所述，在等待期間因未見
    辛○○出現，丁○○則以0000000000之行動電話與甲○○00
    00000000之行動電話聯繫，確認辛○○何時會離開，不久二
    人見辛○○駕車自行義路住處離開後，二人便返回大園鄉，
    途中另商議下週日再行前來探勘。同年4 月20日（星期日）
    下午，丁○○與己○○又從桃園縣大園鄉搭乘計程車前往辛○○行義路住處附近，同日下午3 時許抵達後，在路口觀察
    辛○○車輛進出情形，以確認下手時機，但因無具體計畫而
    未著手，返回大園鄉途中，二人商議下週日以假借問路方式
    攔停辛○○車輛後強押帶走。嗣於同年4 月27日（星期日）
    下午4 時許，丁○○與己○○再度搭乘計程車前往行義路住
    處附近勘查並等候辛○○出現，迄同日下午5 時許，辛○○
    駕駛車牌號碼6119-DY 號自小客車從行義路住處駛出後，己○○即上前攔停辛○○，以問路為由佯問：「陽明山怎麼走
    」、「蝴蝶谷怎麼走」等語，原欲利用辛○○降下車窗時，
    伸手強取汽車鑰匙，由己○○負責駕車，丁○○在後座壓制
    辛○○，將辛○○押回大園鄉，惟因辛○○簡短回應後逕自
    駕車離去，二人並無機會實行犯罪，惟已藉此確認辛○○之
    特徵、使用車輛之型式、顏色、車牌號碼及駕車駛離行義路
    住處之時間等情。
三、97年4 月27日晚間己○○隨丁○○返回丁○○在大園鄉住處
    後，丙○○因發覺其父丁○○與己○○屢屢相偕外出而質問
    己○○，己○○乃向丙○○透露丁○○與其計劃「將辛○○
    帶回大園鄉以催討債務」之內容，丙○○獲悉事成之後，丁○○可從中獲得高額佣金，隨即表達參與意願，但不希望丁○○知悉。之後己○○便佯向丁○○表示彼此默契不佳，提
    議由其另覓友人負責將辛○○強押帶回大園鄉交予丁○○，
    丁○○不須出面，此提議經丁○○首肯後，己○○即與丙○○於同年4 月28日晚上前往行義路住處附近勘查地形，勘查
    後，丙○○主觀上亦基於剝奪他人行動自由之犯意而決意參
    與，並於同年5 月3 日晚間，以催討債務為由，邀約友人乙○○、戊○○參與。
四、97年5 月4 日（星期日）上午7 時許，己○○致電詢問乙○○能否借得車輛，乙○○乃撥打電話向友人庚○○商借車輛
    ，庚○○於同日上午9 時許，駕駛己有之車牌號碼0905-HD
    號自用小客車前往乙○○斯時任職之花店會合，並於車內同
    意與乙○○一起前往討債，隨即由庚○○駕車，先後接乘丙○○、己○○、戊○○上車，途中行經大園鄉某五金行，並
    由己○○下車以50元購買榔頭1 支備供作案之用，之後折回
    庚○○住處稍事休息並如廁後，改由丙○○駕車，隨即於同
    日上午10時許，共同驅車經由國道高速公路前往臺北市，並
    於車內商議順利索討後之佣金分配事宜，當時因距離辛○○
    駕車離開行義路住處之時間尚早，戊○○乃提議先前往其女
    友胞弟陳自強工作處之員工宿舍稍事休息，而於同日下午2
    時許抵達陳自強位於臺北市○○區○○路3 段369 巷8 號3
    樓之宿舍，眾人停留休息約20分鐘後，即由丙○○駕車共同
    驅車前往行義路住處附近，途中則由己○○策劃攔車押人事
    宜，分配由庚○○、戊○○負責駕車在行義路住處巷口外監
    看，其餘三人則在行義路下山方向「明山宮」前轉彎路段埋
    伏，計畫當辛○○駕車駛出時，由庚○○、戊○○以電話通
    知，並由庚○○駕車緩慢前行阻擋辛○○去路後，再由埋伏
    轉彎處之其餘三人上前攔車押人，若辛○○不願下車，則由
    乙○○持預藏之榔頭砸車逼使辛○○下車。同日下午4 時45
    分許，庚○○、戊○○見辛○○駕車自行義路住處駛出，欲
    左轉往市區方向行駛時，庚○○即以行動電話通知乙○○（
    以己○○之行動電話接聽），並依原訂計畫由庚○○駕車緩
    慢行駛在辛○○前方，迨至行義路「明山宮」轉彎處時，在
    該處埋伏之丙○○、己○○、乙○○隨即自中央分隔線靠近
    辛○○駕駛座旁，庚○○見狀煞停車輛欲使辛○○無法駛離
    ，乙○○趨前先示意辛○○將車窗搖下，辛○○發覺情況有
    異而緊閉車窗，並持續鳴按喇叭呼救，乙○○見狀取出預藏
    之榔頭猛力敲擊辛○○車輛左前、左後之車窗玻璃（毀損部
    分未據告訴），己○○、丙○○則在旁叫罵，並以腳踹踢車
    輛，欲藉此強暴方式逼迫辛○○下車，惟因辛○○情急之下
    駕車向前碰撞，並利用庚○○車輛向前滑行所出現之空隙，
    乘勢將車向左駛出離去，丙○○等五人之犯行始未得逞，乙○○見狀則將作案用之榔頭丟棄在現場（未查扣）。嗣經辛○○報警，警方在辛○○所駕駛之上揭車輛車窗上採得乙枚
    指紋，經比對結果，與乙○○之指紋相符，始循線於97年6
    月19日查獲己○○、庚○○2 人到案（己○○、丙○○、乙○○、戊○○及庚○○等五人所涉及上開犯行，業經檢察官
    以97年度偵字第8388、8389、8392、8542號提起公訴，嗣由
    本院及臺灣高等法院各判處該五人不等之有期徒刑，尚未確
    定）。
五、丁○○見事跡敗露，且知悉警方已掌握該段期間其得與甲○○行動電話之通聯記錄，以及丙○○有參與97年5 月4 日之
    攔阻辛○○車輛之犯行，而先於97年6 月19日下午6 時4 分
    許，以證人身份，於臺灣士林地方法院檢察署97年度他字第
    1996號擄人勒贖案件在第18偵查庭作證時，於案情重要關係
    事項供前具結後，為虛偽證述：其所使用之行動電話門號00
    00000000號，於97年4 月底，已借給丙○○使用迄97年5 月
    初云云。甲○○獲悉丁○○遭警方約詢，亦恐牽扯上丁○○
    計劃擄人勒贖一事，遂至丁○○住處，先與丁○○共同基於
    偽證之犯意聯絡，商議將來檢警偵查時均稱「行動電話門號
    0000000000，係丙○○於97年4 月底至97年5 月初止，向丁○○借用；97年4 月20日、4 月27日係由丙○○與己○○至
    行義路現場勘查地形（實際上係丁○○與己○○共同前往）
    ，且於97年4 月20日係由丙○○使用行動電話門號00000000
    00號與甲○○所使用之行動電話門號0000000000聯絡詢問購
    買安非他命管道事宜未果而得知辛○○家中富裕（實際上無
    此事實，且上揭2 門號亦無通聯紀錄）」等語，再推由丁○○將上開商議結果告知亦同樣基於共同偽證犯意之丙○○，
    欲達由丙○○承擔犯罪責任，避免丁○○及甲○○遭刑事追
    訴之目的，企圖影響司法偵查及審判之正確性，丁○○、甲○○及丙○○各自為如下之虛偽證述：
  (一)97年6 月22日上午11時34分許，丙○○以證人身分，於臺灣
    士林地方法院檢察署97年度偵字第8388號擄人勒贖案件在第
    18偵查庭作證時，於案情重要關係事項供前具結後，為虛偽
    證述：97年4 月20日是伊至行義路附近，以行動電話門號00
    00000000號與甲○○聯絡詢問購買安非他命管道，4 月27日
    亦係由伊與己○○至行義路現場勘查地形云云。
  (二)97年8 月15日下午2 時40分許，甲○○以證人身分，於臺灣
    士林地方法院檢察署97年度偵字第8542號擄人勒贖案件在第
    8 偵查庭作證時，於案情重要關係事項供前具結後，為虛偽
    證述：97年4 月20日是丙○○從行義路打電話給伊，要伊幫
    忙詢問購買安非他命之管道云云。
  (三)97年10月7 日上午11時34分許，丙○○以證人身分，於臺灣
    士林地方法院檢察署97年度他字第3211號擄人勒贖案件在第
    18偵查庭作證時，於案情重要關係事項供前具結後，為虛偽
    證述：與97年6 月22日檢察官訊問時相同之內容。
  (四)97年11月24日下午2 時10分許，丁○○以證人身分，於本院
    97年度重訴字第22號擄人勒贖案件在刑事第8 法庭作證時，
    於案情重要關係事項供前具結後，為虛偽證述：甲○○沒有
    向伊說過辛○○的車型與顏色，於97年5 月4 日上午丙○○
    至行義路作案時使用伊之行動電話門號0000000000號云云。
  (五)97年11月24日下午2 時10分許，甲○○以證人身分，於本院
    97年度重訴字第22號擄人勒贖案件在刑事第8 法庭作證時，
    於案情重要關係事項供前具結後，為虛偽證述：97年4 月20
    日丙○○在行義路以行動電話門號0000000000號打給伊問毒
    品之事，丁○○不知道伊在行義路（辛○○父母住處）上班
    ，不曾和丁○○說過辛○○作息時間及使用的車輛云云。
六、嗣由臺灣士林地方法院檢察署檢察官偵查結果，認丁○○、
    甲○○亦涉嫌參與擄人勒贖，而指揮警方於97年12月10日上
    午11時30分許，在丁○○桃園縣大園鄉○○路128 號住處將
    丁○○拘提到案，經丁○○於檢察官訊問時供出部分實情後
    ，始查悉上情。
七、案經檢察官自動檢舉及臺北市政府警察局刑事警察大隊函請
    臺灣士林地方法院檢察署檢察官偵查起訴。
    理  由
一、刑事訴訟法第164 條第2 項所規定「證物如係文書」之「文
    書」，與同法第159 條第1 項所規定「被告以外之人於審判
    外之書面陳述」之「書面陳述」，係屬不同之證據資料。前
    者屬於「證物」之範圍，祇要可為證據之文書，依法踐行調
    查證據之程序（提示或告以要旨），即具有證據能力；後者
    則屬於「傳聞證據」之範圍，除法律有規定者外，不得作為
    證據，兩者迥然不同，有最高法院95年度台上字第3261號判
    決意旨可以參照。偵查卷所附行動電話通聯紀錄，係電信公
    司以機房電腦進行機械性列印之文書，並非傳聞證據，而無
    傳聞法則之適用，既經本院依法行證據調查程序，依上開說
    明，亦有證據能力。
二、訊據被告丁○○固坦承於97年初因甲○○於聊天中提及被害
    人辛○○曾與他人發生車禍，有人找上門卻置之不理，伊遂
    萌生擄人勒贖之意圖，並向己○○佯稱受他人委託向被害人
    索討500 萬元之債務，邀約己○○一同前往勘查並伺機將被
    害人押回桃園縣大園鄉交給債權人處理，伊並對己○○佯稱
    手中握有本票之債權憑證，誘以事成之後，己○○可從中分
    得100 萬元。之後伊與己○○二人，於97年4 月13、20、27
    日前往行義路住處附近觀察並藉此確認被害人之特徵、作息
    、使用之車輛及駕車駛離之時間。其中同月27日原欲假借問
    路方式攔停被害人車輛並強押帶走，但當日攔停被害人車輛
    問路時，因被害人簡短回應逕自駕車離去，二人無機會實行
    犯罪等情，惟辯稱：97年4 月27日返回大園後，伊已向己○○表示因辛○○警覺性高，強押被害人要債之事要暫緩。伊
    不知己○○會再找其他人於5 月4 日去攔阻被害人駕駛之車
    輛。己○○會證述該日之行動有得伊同意一事，應該是己○○被抓後，伊原本答應要出錢幫他請律師，結果沒有，他才
    會因此挾怨報復云云。辯護人則另以：被告丁○○經過3 次
    現場勘查後，已向己○○表示要暫緩計畫，應僅成立擄人勒
    贖預備罪。至於己○○於97年5 月4 日是臨時起意前往，出
    發前並不確定被害人是否在行義路住處，且該五人原欲搭大
    眾交通工具，後改由庚○○開車前往，途中再由己○○購買
    作案用之榔頭，至現場才分配每個人之工作，顯見計畫粗糙
    ，與丁○○有周詳計畫不同。且在同年5 月4 日作案期間，
    己○○與丁○○也無密切聯絡或隨時報告之情形，而僅是在
    當日5 點40分左右，己○○才在與丁○○電話聯絡時告知失
    敗之情，均不足以認為己○○等五人該日以強暴方式攔阻被
    害人車輛之行為已得丁○○首肯云云。經查：
  (一)關於己○○計畫找他人至行義路攔阻被害人車輛並將被害人
    押回大園鄉交予被告丁○○，事前得到丁○○之首肯乙節，
    業據證人己○○於本院審理時證述：「伊是在丙○○決定要
    參與之後，事先得到丁○○同意才去找朋友‧‧5 月4 日早
    上8 、9 點到丁○○家中，丁○○對伊說今天就要把債務處
    理好‧‧5 月4 日失敗後有與丁○○通話告知失敗情形，約
    晚間7 點回到丁○○家中，丁○○有說伊去敲玻璃，這筆債
    可能討不成，並責備伊為什麼要找丙○○‧‧如果沒有丁○○同意，伊不會去做，因為錢也是要透過丁○○伊才能拿到
    」等語甚詳（分見本院重訴卷第114 、118 、120 、121 、
    128 頁）。又丙○○於本院審理時亦證述：「原計畫於97年
    5 月4 日由己○○將被害人帶去交給丁○○」等語（本院重
    訴卷第206 頁）。再參酌被告丁○○坦承原向己○○佯稱受
    託討債，如將被害人押回桃園縣大園鄉交給債權人處理，己○○事成之後，可從中分得100 萬元之佣金，已如上述。倘
    丁○○已退出犯罪計畫，而由己○○未丁○○之同意，另行
    起意邀約他人共同犯案，若己○○順利押回被害人，則己○○焉知要將被害人交給何人？又要向何人收取討債佣金？均
    足見丁○○自始至終均未放棄犯罪計畫，己○○於97年5 月
    4 日與其他人前往行義路，確定要強押辛○○返回大園鄉交
    予丁○○一事，於事前已得丁○○之同意，丁○○更於出發
    前叮嚀己○○務必要成功，己○○復於事發後以電話告知丁○○強押被害人失敗之情。因此，被告及辯護人上開所辯，
    尚不足採。
  (二)己○○與丙○○、乙○○、戊○○、庚○○等人於97年5 月
    4 日，共同基於剝奪他人行動自由之犯意聯絡，以強暴方式
    攔阻被害人駕駛之車輛欲達強押被害人未果等事實，業據證
    人己○○、丙○○、乙○○、戊○○、庚○○於本院審理時
    證述綦詳，且該五人上開涉及之妨害自由未遂犯行，經檢察
    官提起公訴後，亦由臺灣高等法院以98年上訴字第1100號各
    判處不等之有期徒刑，有該判決書在卷足憑（本院重訴卷第
    163 至177 頁）。被告己○○因貪圖佣金而誤信丁○○之不
    實說法，主觀上以協助討債之目的，僅有剝奪他人行動自由
    之犯意，丙○○亦是基於剝奪他人行動自由之犯意而參與，
    ，而乙○○、戊○○、庚○○或因朋友情誼之信賴關係，主
    觀上認定前往行義路之目的係受託討債，欲以攔車押人之方
    式逼迫被害人處理「債務」，該五人均非基於共同擄人勒贖
    之意圖而分擔實行擄人勒贖行為，均非被告丁○○為擄人勒
    贖行為之共同正犯。
  (三)至於公訴人於論告時另以己○○及被告丁○○於97年4 月27
    日已計畫以假借問路方式攔停被害人車輛並強押帶走，迄同
    日下午5 時許，見被害人駕車駛出後，己○○上前攔停被害
    人，以問路為由佯問：「陽明山怎麼走」、「蝴蝶谷怎麼走
    」等語，原欲利用被害人降下車窗時，伸手強取汽車鑰匙，
    由己○○負責駕車，丁○○在後座壓制被害人，將被害人押
    回大園鄉，惟因被害人簡短回應逕自駕車離去，而認為被告
    丁○○已有擄人勒贖之著手云云。然按預備犯與未遂犯之區
    別，以已未著手於犯罪之實行為標準。所謂著手，係指犯人
    對於犯罪構成事實開始實行而言。擄人勒贖罪，係以意圖勒
    贖而為擄人行為為構成要件，自應以開始實行擄人行為，始
    得謂之著手。查該次問路被告丁○○僅計畫要趁被害人將窗
    戶搖下之際，才會著手實行押人行為，因被害人簡短回應逕
    自駕車離去，並無機會實行押人之行為，則斯時被告丁○○
    應僅屬擄人勒贖之預備而已，公訴人認被告丁○○已有擄人
    勒贖之著手，尚有誤會。
  (四)綜上所述，本案原係丁○○基於擄人勒贖之意圖，欲以攔停
    被害人車輛之方式，強押被害人用以勒索金錢，而向己○○
    訛稱受託討債，並誘以高額佣金，欲利用己○○實行其擄人
    勒贖計畫中之妨害自由犯行，雖己○○與被告丁○○於97年
    4 月13、20、27日前往辛○○行義路住處附近觀察，並藉此
    確定被害人之特徵、作息、使用之車輛及駕車駛離行義路住
    處之時間等情，而無機會實行犯罪。嗣同意由己○○邀同丙○○、乙○○、戊○○、庚○○等人陸續加入，雖被告丁○○擄人勒贖之意圖已超出己○○、許智節、乙○○、戊○○
    及庚○○等五人共同以妨害自由之犯意聯絡，然被告丁○○
    推由己○○等五人下手實行以強暴方式剝奪被害人行動自由
    未遂，丁○○仍應構成擄人勒贖之未遂罪，本件事證明確，
    被告丁○○上開犯行堪以認定，應依法論科。
三、訊據被告甲○○雖坦承受僱於被害人父母位於臺北市○○區
    ○○路住處擔任門房工作，惟否認曾告知丁○○蔡家富裕及
    被害人之作息，也不知丁○○有擄人勒贖之意圖而決意先去
    現場勘查云云。辯護人則以：即使被告許文發與丁○○在聊
    天時曾提及關於被害人之事，也無達成任何共識、謀議或預
    備擄人勒贖云云。惟查：
  (一)關於被告丁○○起意擄人勒贖之過程乙節，業據被告丁○○
    於本院訊問時供稱：「伊與甲○○在97年過年時聊天時，他
    曾經說過被害人時常跟他人發生車禍，別人找上門，伊聽到
    之後，說是不是可以用假車禍攔車之方式跟被害人要錢」（
    本院聲羈卷第6 頁）、「甲○○告訴伊被害人每個星期三回
    去，星期四回台北他自己的家，星期五晚上再回來，等到星
    期天再回到台北，伊會知道這些事情都是因為甲○○告訴伊
    的。」等語（見本院重訴卷第229 頁）；丁○○另於本院審
    理時證述：「（如何知道被害人平日作息？）是甲○○告訴
    伊的。‧‧聊天中甲○○突然講到被害人家中有錢，如果有
    方法可以向他拿錢，所以伊就自己想出要用何方法拿錢。‧
    ‧就是聊天之中，甲○○談到被害人家中有錢，看用什麼方
    法可以拿到錢，伊與被害人並不認識，是甲○○主動提議如
    果用假車禍的方式比較可以拿到錢，他講完以後，伊沒有馬
    上答應，伊想說先去看看現場，他也知道伊去看現場‧‧（
    甲○○有無提到大小姐的生活作息、使用車輛車號等情？）
    這件事情也不是一次就聊出來的，是伊邊聊邊問他邊跟伊說
    。（甲○○有無問你為何你要問大小姐的作息、車輛車號等
    事？）當時已經討論過要如何跟被害人拿錢，所以伊才會問
    甲○○。（你剛剛提到用假車禍方式是甲○○提議的，是否
    屬實？）那是在聊天中談到的，伊說要用什麼方法取財，甲○○說可以用假車禍的方式，伊就跟他說伊要去現場看看情
    形。」（分見本院重訴卷第192 、193 、19 5、197 頁）。
    丁○○另證述：「（97年4 月13日你第一次去現場，為何會
    打電話問甲○○「你們大小姐怎麼還沒有出來」？）因為他
    事前已經告訴伊被害人的作息，何時會到北投區○○路，何
    時會離開，伊就照甲○○所講的時間去現場，時間一到車號
    與車型不符，伊就打電話問甲○○為何與他說的不一樣，甲○○才說那是被害人坐司機的車去買東西，等買東西回來之
    後，等一下就會開她自己的車子離開。（甲○○有無詢問你
    為何到北投區○○路這邊來？）不用問，甲○○都知道。事
    前是討論過伊要去現場看是什麼情形，如此而已。（是否有
    向甲○○表示拿到錢之後，要如何分？）那時候還沒有談到
    怎樣分。甲○○也沒跟伊說要如何分錢，但是伊想如果真的
    有拿到錢，甲○○會跟伊分錢或吃紅。（你說要用假車禍方
    式向被害人要錢，是否有想過要拿多少錢？）伊當時都還沒
    有想到要拿多少。」等語甚詳（見本院重訴卷第198 、199
    頁），足認被告甲○○係在與被告丁○○聊天時提及被害人
    家中富裕、過往車禍處理之態度等情，已知悉丁○○已萌生
    擄人勒贖之意圖，雖未與丁○○共同計畫如何犯案或提及成
    功後如何分贓，然被告甲○○已知悉丁○○要先去勘查現場
    及確認被害人何時駕車離開等情，仍提供被告丁○○關於被
    害人之作息及車輛等資訊。
  (二)被告甲○○既知悉被告丁○○已有擄人勒贖之意圖，且丁○○將至行義路住處附近勘查現場及確認被害人何時駕車離開
    之情形，而預見如提供被害人作息及車輛等資訊給丁○○後
    ，丁○○容易為擄人勒贖預備之行為，仍以此幫助丁○○為
    上開行為。雖未見被告甲○○有何參與擄人勒贖之行為或約
    定於事後分得款項之積極證據，公訴人認為被告甲○○與丁○○同屬本件擄人勒贖未遂之共同正犯，尚有誤會。被告甲○○應負幫助被告丁○○為擄人勒贖預備之刑責甚明。被告
    及辯護人前揭辯解，委無足取。本件事證明確，被告甲○○
    上揭犯行足可認定，應依法論科。
四、被告丁○○、丙○○於本院審理時對於在上開時、地，以證
    人身份具結後，各為如事實欄五所示之偽證內容，均坦承不
    諱，核與該二人以證人身分於本院審理時所為之證述內容相
    符，並有行動電話通聯紀錄可資佐證。足認被告丁○○、丙○○之自白與事實相符，堪可採信，均可為論罪之憑據。至
    於被告甲○○固坦承於上開時、地以證人身份具結後，證述
    如事實欄五(二)、(五)所示之內容，惟否認有何不實，辯稱：被
    告丙○○確實有打電話問伊毒品之事，只是伊忘記何時云云
    。然查：
  (一)關於丁○○於97年6 月19日下午6 時4 分許，以證人身份，
    於臺灣士林地法院檢察署97年度他字第1996號擄人勒贖案件
    在第18偵查庭作證時為何要要作偽證乙事，業據證人丁○○
    於本院審理時證述：「因為伊想說既然伊兒子已經有涉嫌此
    案，所以才說伊的電話是伊兒子在使用。」等語甚明（見本
    院重訴卷第195 頁）。而被告丁○○於97年6 月19日之後，
    亦有與被告甲○○聯絡，雙方有討論如何為虛偽之證述乙節
    ，亦據證人丁○○於本院審理時證述：「（97年6 月19日到
    北投分局製作筆錄之後，是否有與甲○○聯絡？是何人主動
    聯絡？討論內容為何？）有，他知道伊去作筆錄。伊因為去
    製作筆錄而知道伊兒子有涉嫌此案，甲○○主要是告訴伊，
    要伊不要牽扯到他，因為伊的電話與他的電話有通聯紀錄，
    所以才會在警局說是伊兒子與他聯絡，拜託他買安非他命。
    」等語明確（本院重訴卷第194 頁）。另丙○○為何要在偵
    查中為虛偽之證述，亦據丙○○以證人身份在本院審理時證
    述：「（案發前後都沒有跟甲○○說過要買毒品？）沒有。
    （之前有提過97年4 月20日你有去找甲○○，請甲○○幫你
    問安非他命的事情，你為何這樣說？）因為那時候伊是說4
    月13、20及27日是伊去，所以伊才這樣講。（是否有人向你
    提議要講去買安非他命這件事？）有，是本案發生之後，伊
    的爸爸丁○○跟伊講的。‧‧為警拘提前丁○○有跟伊說，
    要伊於檢警訊問時表示4 月20日當天伊有打過電話向甲○○
    買毒品。‧‧（是否知道甲○○如何聯絡？）不知道」等語
    綦詳（分見本院重訴卷第203 、207 、208 頁）。
  (二)參酌被告甲○○於本院審理時已供承：「有在聊天中提到被
    害人所駕駛之車輛為銀色」（見本院重訴卷第225 頁）等情
    ，且被告丁○○使用之0000000000行動電話與被告甲○○使
    用之0000000000行動電話，於97年4 月20日並無任何通聯情
    形（見卷附行動電話通聯記錄卷宗第33頁），又被告丁○○
    確實知悉甲○○在辛○○父母位於行義路住處上班，被告甲○○確實於聊天的過程中向被告丁○○提及被害人之作息時
    間及使用的車輛，均已如上述。
  (三)綜上所析，足認被告甲○○是獲悉被告丁○○遭檢警約詢後
    ，恐因該段時間與被告丁○○之行動電話有通聯紀錄，而遭
    牽扯上丁○○計劃擄人勒贖一事，遂至丁○○住處，先與丁○○共同基於偽證之犯意聯絡，商議如何為偽證之內容，再
    推由被告丁○○將上開商議結果告知亦同樣基於共同偽證犯
    意之丙○○，欲達由被告丙○○承擔犯罪責任，避免丁○○
    及甲○○遭刑事追訴之目的，企圖影響司法偵查及審判之正
    確性，由丁○○、甲○○及丙○○，各自為事實欄五所示之
    虛偽證述。被告甲○○及辯護人上開所辯，委無足取。本件
    事證明確，被告甲○○此部分犯行亦可認定，應依法論科。
五、核被告丁○○所為，係犯刑法第347 條第3 項、第1 項之擄
    人勒贖未遂罪，並依刑法第25條第2 項之規定，減輕其刑。
    被告甲○○所為，係犯刑法第347 條第4 項、第1 項、第30
    條第1 項之幫助擄人勒贖預備罪，並應依刑法第30條第2 項
    之規定，按正犯之刑減輕之。公訴意旨雖認被告甲○○係犯
    刑法第347 條第3 項、第1 項之擄人勒贖未遂罪嫌，然因被
    告甲○○在主觀上僅有幫助擄人勒贖預備之犯罪意圖，已如
    前述認定，應僅成立幫助擄人勒贖預備罪，因起訴之基本社
    會事實同一，爰依法變更起訴法條。又被告三人於己○○等
    人所涉擄人勒贖案件之偵查及審判中，所為事實欄五所示之
    虛偽證述，該證述之有無，足以影響司法偵查及審判之正確
    性，被告三人於案情有重要關係之事項，供前具結而為虛偽
    證言之行為，係犯刑法第168 條之偽證罪。被告三人就所犯
    偽證罪，有犯意之聯絡，均為共同正犯。又偽證罪為侵害國
    家法益之犯罪，其罪數應以訴訟之件數為準，縱於同一訴訟
    事件數度偽證，仍論以單純一罪（最高法院72年台上字第33
    11號判例可資參照）。被告三人雖有各有二次偽證之行為，
    但均係在同一案件中，侵害同一國家之法益，應分別僅成立
    單一之偽證罪，公訴意旨認被告三人各犯二次偽證罪，尚有
    誤會。又被告丁○○、丙○○在所虛偽陳述之案件裁判確定
    前自白犯行，應依刑法第172 條規定減輕其刑。查被告丙○○有如事實欄一所載犯罪科刑，於94年8 月31日易科罰金執
    行完畢，有臺灣高等法院被告前案紀錄表在卷可稽（本院重
    訴卷第151 頁），於5 年內故意再犯本件有期徒刑以上之罪
    ，為累犯，依刑法第47條第1 項規定加重其刑，並依法先加
    後減。被告丁○○、甲○○所犯上揭各罪，犯意各別，行為
    不同，應分論併罰之。茲就被告丁○○所犯擄人勒贖未遂罪
    及被告甲○○所犯幫助擄人勒贖預備罪部分，審酌被告丁○○與被害人素不相識，竟貪圖錢財，經三次勘查現場及確認
    被害人作息後，推由己○○等五人於日間，公然在道路上以
    暴力方式攔阻被害人車輛欲將其強押往他處，嚴重危害被害
    人之人身安全與社會秩序，雖被害人機警而趁隙逃脫，然對
    被害人所造成之精神危害甚鉅，犯罪後未坦承全部犯行；而
    被告甲○○與被害人父母有僱傭關係，卻不知感恩，仍提供
    被害人之資訊讓被告丁○○先為擄人勒贖之預備行為即勘查
    現場及確認被害人作息，犯罪後仍飾詞否認等一切情狀，分
    別量處如主文所示之刑。另就被告三人所犯偽證部分，審酌
    被告三人於作證時就案情重要事項為虛偽之證言，足以影響
    司法偵查及審判之正確性，犯罪動機、目的、手段，與犯後
    被告丁○○、丙○○坦承犯行，另被告甲○○仍否認犯行等
    一切情狀，量處如主文所示之刑。又刑法第41條所稱犯最重
    本刑為5 年以下有期徒刑之刑之罪者，係指法定最重本刑而
    言，並不包括依總則加重或減輕情形在內，刑法第172 條就
    犯偽證罪，於裁判或懲戒處分確定前自白者，應減輕或免除
    其刑之規定，雖列於刑法分則編，且係就個別之特定犯罪行
    為而設，然其立法目的與自首規定雷同，係在藉此優惠，鼓
    勵行為人及時悔悟，並早日發現真實，節省訴訟勞費，避免
    審判權遭受不當之侵害，此一規定，既未變更其犯罪類型，
    自屬相當於「總則」之減免其刑規定，其原有法定刑並不因
    此而受影響。刑法第168 條之偽證罪，其法定刑為7 年以下
    有期徒刑，縱行為人於所偽證之案件裁判確定前自白，經依
    同法第172 條規定減輕其刑，並宣告6 個月以下有期徒刑者
    ，仍無同法第41條諭知易科罰金標準之適用，併予敘明。被
    告丁○○及甲○○所受如主文所示之刑，並定應執行刑。至
    於作案用之榔頭並未扣案，無證據證明尚存，爰不宣告沒收
    。
據上論斷，應依刑事訴訟法第299 條第1 項前段、第300 條，刑
法第28條、第347 條第3 項、第1 項、347 條第4 項、第1 項、
第25條第2 項、第30條第1 項、第2 項、第168 條、第172 條、
第47條第1 項，第51條第5 款 ，判決如主文。
本案經檢察官黃育仁到庭執行職務。
中    華    民    國    98    年    11    月    12    日
                  刑事第四庭  審判長法  官  李正紀
                                    法  官  莊明達
                                    法  官  林政佑
以上正本證明與原本無異。
如不服本判決應於收受判決後10日內向本院提出上訴書狀，並應
應敘述具體理由。其未敘述上訴理由者，應於上訴期間屆滿後20
日內向本院補提理由書（均須按他造當事人之人數附繕本）「切
勿逕送上級法院」。
                                    書記官  蔡昀潔
中    華    民    國    98    年    11    月    12    日
附錄本案犯罪科刑法條全文：
中華民國刑法第347條
（擄人勒贖罪）
意圖勒贖而擄人者，處死刑、無期徒刑或 7 年以上有期徒刑。
因而致人於死者，處死刑、無期徒刑或 12 年以上有期徒刑；致重傷者，
處死刑、無期徒刑或 10 年以上有期徒刑。
第 1 項之未遂犯罰之。
預備犯第 1 項之罪者，處 2 年以下有期徒刑。
犯第 1 項之罪，未經取贖而釋放被害人者，減輕其刑；取贖後而釋放被害
人者，得減輕其刑。
中華民國刑法第168條
（偽證罪）
於執行審判職務之公署審判時或於檢察官偵查時，證人、鑑定人、通譯於
案情有重要關係之事項，供前或供後具結，而為虛偽陳述者，處 7 年以下
有期徒刑。


司法院資訊處製作；財團法人民間司法改革基金會備份。
